【裁判字號】    95,易,799
【裁判日期】    950905
【裁判案由】    傷害
【裁判全文】
臺灣臺北地方法院刑事判決               95年度易字第799號
公  訴  人  臺灣臺北地方法院檢察署檢察官
被      告  甲○○
選任辯護人  林辰彥律師
            施裕琛律師
            陳家慶律師
被      告  乙○○
上列被告等因傷害案件，經檢察官提起公訴（94年度偵續字第
439號、95年度偵字第5643號），本院判決如下：
    主  文
乙○○傷害人之身體，處有期徒刑肆月，如易科罰金，以銀元參
佰元即新台幣玖佰元折算壹日。
甲○○無罪。
    事  實
一、乙○○於民國91年12月5日15時許，陪同甲○○在臺北市大
    安區○○○路○段138號8樓「林辰彥律師事務所」會議室內
    ，因債權債務解決問題與丙○○發生爭執，雙方意見不合，
    發生口角後進而扭打，乙○○竟基於傷害之犯意，奮力將丙○○推倒，使丙○○跌倒撞擊會議室內鐵櫃桌腳，致丙○○
    受有頭皮撕裂傷約5公分、右側臉部挫傷及撕裂傷、身上多
    處瘀傷等傷害。
二、案經丙○○訴由臺灣板橋地方法院檢察署呈請臺灣高等法院
    檢察署令轉臺灣臺北地方法院檢察署檢察官偵查起訴。
    理  由
壹、有罪部分
一、被告乙○○對於下列以人證之證據方法，均未爭執其證據能
    力，，本院審酌其作成時之情況，認為並無不適當之情事，
    均得作為證據。且下列台大醫院診斷證明書及回覆本院公函
    乃從事業務之人於從事業務時製作之證明文書，並無顯不可
    信之情況，依刑事訴訟法第159條之4第2項得為證據。
二、訊據被告林忠正對於上開事實坦承不諱，並有國立台灣大學
    診斷證明書1紙、告訴人受傷之照片6紙在卷可稽。另證人即
    律師事務所助理戴杏如於偵查中證稱，被告與告訴人進入會
    議室內商談債務問題，期間會議室傳出聲響，隨即發現告訴
    人頭部受傷流血等語（94年度偵續字第439號卷第26頁）。
    雖告訴人指訴稱被告二人係持鋁棒毆打伊頭部；證人即告訴
    人之妻丁○○於本院審理時亦證稱，被告林忠正抓住告訴人
    ，被告甲○○則持鋁棒毆打告訴人頭部云云。然訊之被告乙○○辯稱僅係拉扯互毆中推倒告訴人，並未持兇器攻擊等語
    ，核與同案被告甲○○證稱被告乙○○是徒手與告訴人發生
    毆打等語（見臺灣板橋地方法院檢察署92年度發查字第1387
    號卷【下稱發查卷】第121頁）、證人戴杏如於偵訊時證稱
    伊沒有發現有人帶鋁棒、木棒進事務所內等語相符（見臺灣
    臺北地方法院檢察署94年偵續字第439號卷【下稱偵續卷】
    第26頁），證人戴杏如與被告及告訴人雙方均無利害關係，
    其證言應堪採信。又本院向國立臺灣大學醫學院附設醫院函
    查告訴人之傷口係由何種兇器所造成，該院函覆稱無法確知
    等情，有該院95年5月29日校附醫秘字第09502 0 55554號函
    在卷可參。再者，果如告訴人所稱，被告持鋁棒敲擊頭部，
    則告訴人頭部理當有大面積淤腫之受傷情形，然依告訴人受
    傷之診斷證明書上記載，告訴人頭部係受有撕裂傷，並無淤
    腫傷，且觀之卷附告訴人受傷之照片4所示，告訴人頭頂部
    並無任何淤腫之情形，僅有長長之撕裂傷，與被告林忠正所
    供述告訴人頭部撞擊鐵櫃桌腳之情較為吻合。且告訴人於檢
    察官偵訊時指稱：「鋁棒是甲○○帶來的，... 是甲○○教
    唆他們6個人打我的。」、「被告拿牌子起來打我的頭，害
    我頭縫好幾針，乙○○還把我打到倒在地上。」等語（見發
    查卷第176至177頁、臺灣板橋地方法院檢察署93年度偵字第
    3451號卷【下稱板偵卷】第7頁），嗣於本院審理時又改稱
    ：「乙○○把我推倒後用腳踢我，... 我沒有說乙○○拿牌
    子打我的頭這樣的話。... 乙○○先把我拖進去，拉住我的
    手把我駕住，甲○○拿鋁棒打我。... 以我現在所說的證詞
    為準。... 可能沒有6個人一起打我。我沒有辦法確定其他
    人有無拿鋁棒打我。我也不知道踢我的有幾人，當時我倒在
    地上被踢，所以我不知道。」等語（參本院卷第89至92 頁
    ）（見板偵卷第7頁），告訴人對於其係遭兇器攻擊、遭何
    兇器毆打或被推倒撞傷之證詞前後反覆不一。復告訴人於偵
    查中供稱是被告甲○○先用鋁棒打我一下，後才和被告乙○○衝突的（發查卷第12頁）亦與上開供述迥異，益見告訴人
    所謂甲○○以鋁棒打其頭部云云，尚值可疑。故綜合上述，
    本件並無證據足以證明告訴人頭部係遭鋁棒毆打所致，告訴
    人之指訴及證人丁○○上開證述，均無足採。是本件告訴人
    因被告林忠正推倒撞擊桌腳受傷之事實，事證已屬明確，被
    告乙○○上開傷害犯行，洵堪認定，應予依法論科。
三、核被告乙○○所為，係犯刑法第277條第1項傷害罪。爰審酌
    被告乙○○僅因解決債務問題發生爭執，即萌生普通傷害之
    犯罪動機，及其犯罪手段、智識程度、生活狀況，及告訴人
    之傷勢，惟被告乙○○犯罪後尚能坦認部分犯行，態度尚佳
    、非毫無悔意等一切情狀，量處如主文所示之刑，並諭知易
    科罰金之折算標準，以示懲儆。末按行為後法律有變更者，
    適用行為時之法律，但行為後之法律有利於行為人者，適用
    最有利於行為人之法律，刑法第2條第1項定有明文，被告行
    為後，刑法施行法第1之1條業於95年6月14日增訂公布，於
    95年6月16日生效施行，該條規定：「中華民國94年1月7日
    刑法修正施行後，刑法分則編所定罰金之貨幣單位為新臺幣
    。94年1月7日刑法修正時，刑法分則編未修正之條文定有罰
    金者，自94年1月7日刑法修正施行後，就其所定數額提高為
    30倍。但72年6月26日至94年1月7日新增或修正之條文，就
    其數額提高為3倍。」，查本件論罪科刑之刑法分則編條文
    （詳見上述）為72年6月25日以前即已制訂生效、72年6 月
    26日至94年1月7日均未曾修正、且條文中定有罰金規定之條
    文，於95年7月1日即94年1月7日刑法修正施行後，固應依刑
    法施行法第1之1條規定，改以新臺幣計算罰金數額，且提高
    罰金數額至30倍；然被告行為時，依上開刑法分則編條文、
    罰金罰鍰提高標準條例第1條、現行法規所定貨幣單位折算
    新臺幣條例第2條規定，罰金數額則係以銀元（即新臺幣元
    之3倍折算）計算、提高為2倍至10倍。況倘於個案中宣告罰
    金刑時，依修正前刑法第33條第5款規定，罰金最低額可為
    銀元1元（即新臺幣3元），然依修正後刑法第33條第5款規
    定，罰金最低額則為新臺幣1000元，此種行為後法律有變更
    之情形，比較結果，行為後之法律並無較有利於行為人可言
    ，本院自應以刑法94年1月7日修正前，仍依銀元計算罰金數
    額，且未依刑法施行法第1之1條規定提高罰金數額至30倍之
    刑法分則編條文論處。併此敘明。被告於犯罪時之刑法第41
    條第1項前段規定：「犯最重本刑為5年以下有期徒刑以下之
    刑之罪，而受6個月以下有期徒刑或拘役之宣告，因身體、
    教育、職業、家庭之關係或其他正當事由，執行顯有困難者
    ，得以1元以上3元以下折算1日，易科罰金。」又被告行為
    時之易科罰金折算標準，修正前罰金罰鍰提高標準條例第2
    條前段（現已刪除）規定，就其原定數額提高為100倍折算1
    日，則本件被告行為時之易科罰金折算標準，應以銀元300
    元折算1日，經折算為新臺幣後，應以新臺幣900元折算為1
    日。惟95年7月1日修正公布施行之刑法第41條第1項前段則
    規定：「犯最重本刑為5年以下有期徒刑以下之刑之罪，而
    受6個月以下有期徒刑或拘役之宣告者，得以新臺幣1千元、
    2千元或3千元折算1日，易科罰金。」比較修正前後之易科
    罰金折算標準，以95年7月1日修正公布施行前之規定，較有
    利於受刑人，則應依刑法第2條第1項前段，適用修正前刑法
    第41條第1項前段規定，定其折算標準。
貳、無罪部分
一、公訴意旨另以：被告甲○○與被告乙○○共同基於傷害告訴
    人之犯意聯絡，由被告乙○○及另1名姓名年籍不詳之男子
    分別自2側抓住告訴人之左右手使其無法動彈，被告甲○○
    遂持鋁棒毆打告訴人之身體，其餘之人亦當場共同毆打丙○○，致告訴人受有上開傷勢，因認被告甲○○亦共同涉犯刑
    法第277條第1項傷害罪嫌。
二、按犯罪事實應依證據認定之，無證據不得認定犯罪事實，刑
    事訴訟法第154條第2項定有明文；又不能證明被告犯罪者，
    應諭知無罪之判決，同法第301條第1項亦有明定。次按認定
    犯罪事實所憑之證據，雖不以直接證據為限，間接證據亦包
    括在內；然而無論直接或間接證據，其為訴訟上之證明，須
    於通常一般之人均不致有所懷疑，而得確信其為真實之程度
    者，始得據為有罪之認定，倘其證明尚未達到此一程度，而
    有合理之懷疑存在時，即應為有利於被告之認定，更不必有
    何有利之證據，最高法院30年上字第816號判例、76年台上
    字第4986號判例參照。再按告訴人之告訴，係以使被告受刑
    事訴追為目的，是其陳述是否與事實相符，仍應調查其他證
    據以資審認，最高法院亦著有52年台上字第1300號判例可參
    。
三、訊據被告甲○○固不否認於乙○○與告訴人互毆之際在場等
    事時，惟堅決否認有何傷害告訴人之犯意及行為，辯稱：被
    告乙○○係因與告訴人起衝突而臨時起意與告訴人發生扭打
    ，伊並無持兇器毆打告訴人等語。經查：
  (一)告訴人於本院審理時固指訴稱：「乙○○先抓住我的右手把
    我拉過去，另外一個人也拉住我，甲○○拿鋁棒打我的頭好
    幾下，... 我進入時，有看到鋁棒，插在背包內，鋁棒把手
    有用綠色的包裝紙包著，是甲○○攜帶的。」等語（參本院
    卷第89至90頁），並以證人即告訴人之妻丁○○於本院審理
    時之證述稱：「乙○○和另外一個我不認識的人抓我先生左
    右手，甲○○從一個包包內抽出一個銀色的鋁棒打我先生頭
    部好幾下，血一直流，還有打身體。」（參本院卷第93頁）
    之證言資為佐證。然查：告訴人於偵訊時又改稱：「不是這
    樣，他所說不實在，是被告拿牌子起來打我的頭，害我的頭
    縫了好幾針，乙○○和甲○○是一國的，當時還把我打到地
    上。」等語（見板偵卷第7頁），而證人即林辰彥律師事務
    所助理戴杏如於偵訊時證稱：「我沒有發現有人帶鋁棒、木
    棒進事務所內。」等語（見偵續卷第26頁），告訴人先後指
    稱被告持鋁棒毆打其頭部、嗣稱被告所持工具為牌子、復又
    改稱遭被告甲○○持棒毆打，其指訴前後不一，是被告甲○○究竟有無攜帶鋁棒進入事務所會議室毆打告訴人實非無疑
    。
  (二)又查告訴人於偵查中先指稱遭連同被告甲○○與乙○○共6
    人毆打，又改稱被告甲○○帶來對方共5人，並於訴狀內指
    稱當日係遭被告甲○○安排之10名流氓毆打，於本院行準備
    程序時又改稱除被告乙○○及甲○○外，還有5個人帶短的
    鋁棒前往事務所（分別參發查卷第176頁、偵續卷第39頁、
    臺灣臺北地方法院檢察署93年度偵字第9686號卷第70頁及本
    院卷第19頁），告訴人之指訴不一，無法明確指稱究有幾人
    在場及遭幾人共同毆打成傷，且除告訴人、告訴人之妻丁○○及本案被告甲○○、乙○○外，無其他人能證明被告甲○○有傷害告訴人之犯行，是難遽以告訴人之指訴即認被告甲○○有傷害告訴人之行為。
  (三)同案被告乙○○於偵訊及本院審理時分別證稱：「王先生和
    林先生間沒有衝突，我是站在王先生和林先生間，二人沒有
    毆打，也沒有拉扯。我沒有見到鋁棒。」、「我與丙○○發
    生拉扯時，甲○○站在我後面看，沒有動手。... 這是我和
    丙○○發生衝突。與甲○○無關。」等語（參發查卷第176
    頁、本院卷第98、101頁），核與被告甲○○供述之情節相
    符；而附卷之告訴人受傷照片6張及國立臺灣大學醫學院附
    設醫院診斷證明書1紙，亦僅足以證明告訴人受傷之事實，
    尚不足以證明告訴人所受傷勢係被告甲○○參與所致，衡諸
    告訴人夫婦與被告甲○○間夙有債務糾紛，此案之發生亦係
    肇因於解決債權債務問題所生，況告訴人與同案被告乙○○
    發生扭打時，必急於攻防，慌亂之中無法清楚記憶是否遭被
    告甲○○出手毆打，而指認有誤，亦屬常情，而同案被告乙○○亦無坦護被告甲○○之理，應認被告甲○○所辯其並未
    與同案被告乙○○共同持兇器毆打告訴人等語，應堪採信。
  (四)綜上所述，公訴人所提出之證據，尚不足以證明被告甲○○
    有何公訴人指訴犯刑法第277條第1項傷害罪之犯行，不得遽
    對其為不利之認定；此外，復查無其他積極證據足資證明其
    犯罪，揆諸首揭說明，自應為被告甲○○無罪之諭知。
四、據上論斷，應依刑事訴訟法第299第1項前段、第301條第1項
    ，刑法第277條第1項，第2條第1項前段，修正前刑法第41條
    第1項前段，修正前罰金罰鍰提高標準條例第1條前段、第2
    條，現行法規所定貨幣單位折算新台幣條例第2條，判決如
    主文。
本案經檢察官於知慶到庭執行職務。
中    華    民    國    95    年    9     月    5     日
                  刑事第十二庭  審判長  法  官  李英豪
                                        法  官  胡宏文
                                        法  官  曾正龍
以上正本證明與原本無異。
如不服本判決，應於判決送達後10日內，向本院提出上訴狀。
                                        書記官  彭自青
中    華    民    國    95    年    9     月    8     日
附錄本案論罪科刑法條全文：
刑法第277條
傷害人之身體或健康者，處3年以下有期徒刑、拘役或1千元以下
罰金。
犯前項之罪因而致人於死者，處無期徒刑或7年以上有期徒刑；
致重傷者，處3年以上10年以下有期徒刑。


司法院資訊處製作；財團法人民間司法改革基金會備份。
